行　政　法　院　判　決　　　　　　　　　　　　　八十八年度判字第二○六九號
　　原　　　告　欣凱企業股份有限公司
　　代　表　人　甲○○
　　訴訟代理人　乙○○
　　被　　　告　財政部臺北市國稅局
右當事人間因營利事業所得稅事件，原告不服行政院中華民國八十七年四月十四日台
八十七訴字第一六二○九號再訴願決定，提起行政訴訟。本院判決如左︰
　　主  文
原告之訴駁回。
　　事  實
緣原告民國八十二年度營利事業所得稅結算申報，列報合於獎勵類目及標準免稅所得
新台幣（下同）八三、九六二、六六九元。被告初查以原告本（八十二）年度免稅所
得採獨立計算，惟原告未考慮免稅設備比例，委外加工比例及未分攤非營業損益，與
財政部六十二年一月四日台財稅字第三○○二九號函釋獨立計算之規定不符，乃依財
政部七十七年五月十八日台財稅字第七七○六五六一五一號函釋調整核定原告免稅所
得為二六、八九三、○九二元。原告不服，申經復查結果，未獲變更，提起訴願、再
訴願，遞遭決定駁回，遂提起行政訴訟。茲摘兩造訴辯意旨於次：
原告起訴意旨略謂︰按七十七年五月十八日台財稅第七七○六五六一五一號函規定有
關獎勵投資條例第六條免稅所得計算公式中明定一生產事業增資擴展，經核准免徵營
利事業所得稅，其新增設備產製受獎勵之產品部分，如其帳冊簿據設置完備，且其銷
貨額，銷貨成本及毛利獨立計算，並嚴格合理分攤管理費用者，其增資擴展新增所得
，自可依其記載情形核實認定。今原告有關增資擴展四年免稅之帳載表單齊全，依獨
立計算方式計得並依法申報之免稅所得八三、九六二、六六九元，現擬考慮免稅設備
比率、委外加工率及分攤非營業損益後，重新計算四年免稅全年所得額應為四八、八
六四、○○七元，而非被告核定之二六、八九三、○九二元。綜上所述，原告於八十
二年度依「有關合約獎勵投資條例第六條免稅所得核定金額」，因屬適用法令之疏誤
，故懇請鑒賜准判決將一再訴願決定及原處分均撤銷等語。
被告答辯意旨略謂︰一、本件原告八十二年度營利事業所得稅結算申報，列報符合獎
勵投資條例增資擴展四年免稅所得額八三、九六二、六六九元，被告初查以其七十九
年至八十二年度前後分四次辦理增資擴展，帳載記錄係以應稅及免稅產品分別列記其
損益，與財政部六十二年一月四日（）台財稅第三○○二九號函釋意旨，應以其新
增設備產製受獎勵之產品作為獨立計算免稅所得不符，乃依財政部七十七年五月十八
日台財稅第七七○六五六一五一號函釋計算公式核算其免稅所得額為二六、八九三、
○九二元。二、經核本件系爭增資擴展新增免稅所得計算公式，按首揭財政部六十二
年一月四日（）台財稅第三○○二九號函釋意旨，所謂「獨立計算」係指「新增設
備產製受獎勵之產品之部分」，其帳冊簿據設置完備，且其銷貨額、銷貨成本及毛利
獨立計算而言。查原告列報新增免稅產品銷貨量，係以增資擴展後免稅產品銷貨量減
除增資擴展前一年度免稅產品銷貨量，乘以新增受獎勵之設備之比例，而新增免稅產
品銷貨成本，則以免稅產品之銷貨成本，乘以新增受獎勵設備產製之免稅產品銷貨收
入占全部免稅產品銷貨收入（含受勵設備與非受獎勵設備所產製）之比例計算而得
。其「獨立計算」者為免稅產品及非免稅產品，與首揭函釋所謂「獨立計算」係指按
新增設備產製受獎勵之產品獨立計算不符，是被告依財政部七十七年五月十八日台財
稅第七七○六五六一五一號函釋新增免稅所得計算公式核定，並無不合。又依財政部
五十九年九月二日台財稅發字第二六六五六號令，獎勵減免營利事業所得稅計算公式
中，若營業外收入小於營業外損失發生營業外虧損時，應為零處理。原告所提示之
增資擴展四年免稅計算表，姑不論本年度非營業收入四五、九九四、九八九元小於其
非營業損失一二九、五六二、二八八元，依上述財政部台財稅發字第二六六五六號令
釋，應為零，且原告自行計算式中將免稅產品之新增免稅銷貨成本、管理費用採獨
立計算方式，再由首揭財政部台財稅字第七七○六五六一五一號函釋計算出新增免稅
銷貨收入項下扣除，於法無據，所訴其增資擴展四年免稅所得，經考慮免稅設備比率
、委外加工率及分攤非營業損益後之免稅所得應為四八、八六四、○○七元云云，核
不足採。三、綜上論述，原處分及所為復查決定，並無違誤，請駁回原告之訴等語。
    理  由
按「合於第三條獎勵項目及標準之生產事業，經增資擴展供生產或提供勞務之設備者
，及合於同條獎勵類目之生產事業，經增資擴展供生產或提供勞務之設備，達到規定
之獎勵標準者，得就左列獎勵擇一適用。但擇定後不得變更：一自新增設備開始作業
或開始提供勞務之日起，連續四年內就其新增所得，免徵營利事業所得稅。但以增資
擴建獨立生產或服務單位或擴充主要生產或服務設備者為限；在免稅期間，應按所得
稅法規定之固定資產耐用年數，逐年提列折舊。二就其新增設備，自開始作業或開始
提供勞務之年度起，適用前項第二款規定之獎勵。」為當時獎勵投資條例第六條第二
項所規定。又依財政部五十九年九月二日台財稅發字第二六六五六號令，勵減免營
利事業所得稅計算公式中，若營業外收入小於營業外損失發生營業外虧損時，應為
零處理。次按「查生產事業增資擴展，經核准免徵營利事業所得稅，其新增設備產製
受獎勵之產品部分，如其帳冊簿據設置完備，且其銷貨額，銷貨成本及毛利獨立計算
，並嚴格合理分攤管理費用者，其增資擴展新增所得，自可依其記載情形核實認定。
」、「生產事業依本部（六二）台財稅第三○○二九號令釋規定計算免稅所得額者，
其當年度非營業損益中與免稅產品之產銷有關部分仍應合理分攤。」及「彙總整理後
第六條免徵營所稅與納稅限額計算公式二增資擴展四年免稅(一)增資擴展設備新增所得
之計算3.增資擴展新增設備，生產設備非全部受勵，免稅產品部分委託加工者(1)增
資擴展後免稅產品銷貨（業務）量減增資擴展前一年度免稅產品銷貨（業務）量等於
新增免稅產品銷貨（業務）量。(2)新增免稅產品銷貨（業務）量乘以增資擴展受獎勵
生產設備之生產能力（或成本金額）除以增資擴展受獎勵生產設備與非受獎勵生產設
備之生產能力（或成本金額）再乘以（一減免稅產品委託加工成本除以委託加工免稅
產品之總製造成本）等於新增合於獎勵免稅產品銷貨（業務）量。(3)新增合於獎勵免
稅產品銷貨（業務）量乘以增資擴展後免稅產品銷貨（業務）收入淨金額除以增資擴
展後免稅產品銷貨（業務）量等於新增合於獎勵免稅產品銷貨（業務）收入金額。(4)
（全部所得額減各項免計所得額減（非營業收入減非營業損失））乘以新增合於獎勵
免稅產品銷貨（業務）收入金額除以全部產品銷貨（業務）收入淨額等於新增免稅所
得額，復為財政部六十二年一月四日（）台財稅第三○○二九號、七十八年六月十
四日台財稅第000000000號及七十七年五月十八日台財稅字第七七○六五六
一五一號函所釋示。再依行政院七十九年十月二十日台（七十九）經字第三○四六三
號函發布之獎勵投資條例實施期滿注意事項，於獎勵投資條例實施期滿時，原適用該
條例第六條增資擴展四年免稅規定，於七十九年十二月三十一日前提出申請，經事業
主管機關核准創立或擴充，並核定於八十二年十二月三十一日前其免稅產品開始銷售
或提供勞務者，皆准適用。查原告八十二年度營利事業所得稅結算申報，列報符合獎
勵投資條例增資擴展四年免稅所得額八三、九六二、六六九元。被告初查以其前後分
四次辦理增資擴展，有關核准免稅文件為：財政部七十九年十二月二十二日台財稅第
七九○四三三七八五號函准予自七十九年一月四日起連續四年免稅；財政部八十年二
月四日台財稅第八○○○三三五一九號函准予自七十九年七月二十五日起連續四年免
稅；財政部八十一年一月六日台財稅第八○一八一四八四○號函准予自八十年七月二
十日起連續四年免稅，因其新增免稅所得額計算，係以其全部生產設備產製應稅及免
稅之產品作為計算基礎，與財政部六十二年一月四日（）台財稅第三○○二九號函
釋意旨，應以其新增設備產製受獎勵之產品作為獨立計算之依據不符，乃依財政部七
十七年五月十八日台財稅第七七○六五六一五一號函釋意旨，增資擴展設備其生產設
備非屬全部受獎勵，免稅產品部分委託加工者之免稅所得計算公式核定其免稅所得額
為二六、八九三、○九二元。原告不服，主張其帳載及表單齊全，符合財政部六十二
年一月四日（）台財稅第三○○二九號函釋獨立計算意旨，應依其帳載核實認定其
免稅所得額為八三、九六二、六六九元云云，申請復查。被告以原告列報免稅所得，
係採產品單獨計算損益，未考慮免稅設備比率、委外加工率及未分攤非營業損益，與
財政部六十二年一月四日（）台財稅第三○○二九號函獨立計算之意旨不符，認原
核定並無不合，遂未准變更。原告不服，循序提起行政訴訟主張：依前揭財政部台財
稅第七七○六五六一五一號函釋意旨，原告有關增資擴展四年免稅之帳載表單齊全，
依獨立計算方式計得並依法申報之免稅所得八三、九六二、六六九元，現擬考慮免稅
設備比率、委外加工率及分攤非營業損益後，重新計算四年免稅全年所得額為四八、
八六四、○○七元，而非被告核定之二六、八九三、○九二元云云。惟查系爭增資擴
展新增免稅所得計算公式，依財政部六十二年一月四日（）台財稅字第三○○二九
號函釋意旨，所謂獨立計算係指新增設備產製受獎勵之產品部分，其帳冊簿據設置完
備，且其銷貨額、銷貨成本及毛利獨立計算而言。查原告列報新增免稅產品銷貨量，
係以增資擴展後免稅產品銷貨量減增資擴展前一年度免稅產品銷貨量，乘以新增受獎
勵之設備比例，而新增免稅產品銷貨成本，則以免稅產品之銷貨成本，乘以新增受獎
勵設備產製之免稅產品銷貨收入占全部免稅產品銷貨收入（含受獎勵設備與非受獎勵
設備所產製）之比例計算而得，其獨立計算者為免稅產品及非免稅產品，與該部（
）台財稅字第三○○二九號函釋之獨立計算係指新增設備產製受獎勵之產品部分獨立
計算不符，原告之計算方式不足採據。至原告所提示之增資擴展四年免稅計算表，姑
不論原告本年度非營業收入四五、九九四、九八九元小於其非營業損失一二九、五六
二、二八八元，依首揭財政部五十九年九月二日台財稅發字第二六六五六號令釋，應
為零，且原告自行計算式中將免稅產品之新增免稅銷貨成本、管理費用採獨立計算
方式，再由首揭財政部台財稅字第七七○六五六一五一號函釋計算出新增免稅銷貨收
入項下扣除，於法無據，所訴其增資擴展四年免稅所得，經考慮免稅設備比率、委外
加工率及分攤非營業損益後之免稅所得應為四八、八六四、○○七元云云，核不足採
。綜上所述，本件原處分依首揭財政部台財稅第七七○六五六一五一號函釋計算原告
免稅所得為二六、八九三、○九二元，於法並無違誤。一再訴願決定遞予維持，俱無
不合。原告起訴意旨，仍執前詞資為爭執，難謂有理由，應予駁回。
據上論結，本件原告之訴為無理由，爰依行政訴訟法第二十六條後段，判決如主文。
中    華    民    國     八十八      年      六      月       三        日
                    行 政 法 院 第 三 庭
                                審 判 長 評  事      曾  隆  興
                                         評  事      吳  明  鴻
                                         評  事      高  啟  燦
                                         評  事      蔡  進  田
                                         評  事      鄭  淑  貞
右  正  本  證  明  與  原  本  無  異
                                         法院書記官  陳  佩  玲
中    華    民    國     八十八      年      六      月       三        日
